【裁判字號】    89,易,849
【裁判日期】    900301
【裁判案由】    偽造文書等
【裁判全文】
臺灣士林地方法院刑事判決                          八十九年度易字第八四九號
    公  訴  人  臺灣士林地方法院檢察署檢察官
    被      告  乙○○
    被      告  庚○○
    被      告  甲○○
右列被告因偽造文書等案件，經檢察官提起公訴（八十九年度偵字第二一七八號），
本院判決如左：
    主  文
乙○○、庚○○共同行使明知為不實之事項，而使公務員登載於職務上所掌之公文書
，足以生損害於公眾，乙○○處有期徒刑參月、庚○○處有期徒刑陸月，如易科罰金
，均以參佰元折算壹日。
甲○○連續違反不得居間介紹他人為僱用大陸地區人民在臺灣地區從事未經許可之工
作之規定，處拘役伍拾日，如易科罰金，以參佰元折算壹日。
    事  實
一、乙○○係大陸地區人士，為求能以探親名義，順利來台打工賺錢，乃以人民幣五
    萬元之代價，請綽號「俞老三」之大陸地區成年人士代為安排與台灣地區女子假
    結婚，「俞老三」即透過知情之成年男子丙○○（未到案）居中。因庚○○欠丙○○新台幣（以下同）七萬元未還，丙○○遂遊說庚○○，如與乙○○假結婚讓
    乙○○得以探親名義來台，即可免除該七萬元債務，庚○○為減少債務而同意，
    四人即共同基於使公務員登載不實文書之概括犯意聯絡，明知乙○○與庚○○並
    無結婚之真意，先由庚○○在台備妥單身證明及戶籍謄本等文件，於八十八年七
    月三日飛往大陸，由丙○○支付其機票及在大陸地區之花費。庚○○與乙○○於
    八十八年七月二十七日在大陸地區公證結婚後，庚○○再於八十八年八月二日返
    台，隨即於同年月十八日至台北市大同區戶政事務所辦理結婚登記，使不知情之
    戶政事務所公務員將此不實事項登載於其職務上所掌管之公文書即戶籍登記簿上
    ，庚○○並申請該不實事項所登載之戶籍登記簿之謄本，於同日持以行使該不實
    之謄本及先前所填具之「大陸地區人民進入台灣地區旅行證申請書」、「大陸地
    區人民進入台灣地區保證書」，至台北市○○街十五號內政部警政署入出境管理
    局申請乙○○來台探親，使不知情之主管機關據以核准乙○○以探親名義來台，
    乙○○取得許可後，即於八十八年十二月十三日晚上入境來台，足以生損害於主
    管機關對於辦理戶籍登記及入出境管理之正確性。乙○○來台後，並未與庚○○
    同住，由庚○○安排暫住在友人所開設位於台北市和平醫院附近之日麗老人養護
    所。數日後，乙○○與同為大陸福建省福清人士綽號「小俞」者取得聯繫後，經
    「小俞」之介紹，至台北縣八里鄉龍源村頂寮八之四號「景福工程行」，由丁○○（已另行審結）以每日一千四百元之代價僱用，從事零星雜工等工作。嗣於八
    十八年十二月三十日，在上址為法務部調查局台北縣調查站及台北縣警察局蘆洲
    分局共同查獲。
二、甲○○明知余朱、吳    、王良書均為來台探親之大陸地區人士，未經許可，
    不得在台從事未經核准之工作，竟基於概括之犯意，先於八十八年九月間駕駛其
    營業小客車，將余朱、吳    載送至台北縣八里鄉龍源村頂寮八之四號「景福
    工程行」工地，居間介紹由丁○○僱用從事零星雜工之工作，甲○○並抽取每人
    每日一百元佣金。又於同年十二月二十八日，居間介紹王良書至上開工地工作。
    嗣於八十八年十二月三十日，在上址為法務部調查局台北縣調查站及台北縣警察
    局蘆洲分局共同查獲。
三、案經法務部調查局移送臺灣士林地方法院檢察署檢察官偵查起訴。
    理  由
一、訊據被告乙○○、庚○○、甲○○對右揭事實均矢口否認，被告乙○○坦承在台
    有打工賺錢，但與庚○○為真結婚，娶庚○○係為生孩子；被告庚○○亦辯稱其
    與乙○○為真結婚；被告甲○○固坦承曾先後二次載大陸人士去丁○○處，一次
    載二人，一次載一人，但辯稱只賺車資，並非介紹工作，亦未抽成云云。惟查：
１、被告乙○○、庚○○右開犯罪事實，業據被告乙○○於警訊時坦承不諱，並有大
    陸地區人民進入台灣地區旅行證申請書、大陸地區人民進入台灣地區保證書、戶
    籍謄本各一份及出入境查詢資料在卷可按。被告乙○○嗣雖翻異前供，被告庚○○亦否認係假結婚，然：（１）被告庚○○坦承於八十八年七月三日前往大陸前
    ，在台即已準備好結婚所需之單身證明等文件，而當時尚未見過被告乙○○。（
    ２）被告庚○○自承當時欠丙○○七萬元，而前往大陸辦理結婚所需之機票、食
    宿費用，係由袁某支付。（３）被告二人就結婚係何人介紹、有無宴客、來台何
    人至機場接機、來台有無發生性關係等項供述不一。（４）被告庚○○供述與乙○○結婚，係因乙○○欲到台灣做生意，而乙○○竟至上開工地打工。（５）被
    告庚○○於乙○○抵台探親後，未將其帶往家中或其子女家中住，而係帶至日麗
    老人養護所，並睡在車廂中，被告庚○○亦未同住該處。（６）被告庚○○年齡
    比乙○○大十歲左右，已近五十歲，而被告乙○○竟稱娶庚○○係為生孩子，但
    庚○○自有小孩已成年，乙○○在大陸亦有二子，且係來台打零工，豈有能力再
    生養小孩。足認被告二人辦理之結婚有諸多違反常情之處，所辯其為真結婚係屬
    卸責之詞，不足採信。事證明確，被告乙○○、庚○○犯行堪予認定，應依法論
    科。
２、被告甲○○雖否認有媒介情事，然右開事實業據同案被告丁○○於法務部調查局
    台北縣調查站供述：我以每天一千四百元僱用大陸人，甲○○在大陸人士發放工
    資時都會收取仲介之佣金等語（偵查卷第五八頁反面）；證人戊○○亦同證稱：
    丁○○以日薪一千四百元僱用大陸人，並交待余朱、吳    每日薪資需扣一百
    元，林姓計程車司機（即被告甲○○）會找我拿，所以余朱、吳    實際拿到
    手只有日薪一千三百元等語（同卷第七十頁反面）；核其所述相互一致，並與證
    人余朱所供其打工每日可得一千三百元一節相符（見同卷第四五頁反面）。另
    同案被告丁○○於本院八十九年十一月十五日審理時復稱：只有一次甲○○載王
    良書到工寮，剛好我要工人去工作。甲○○問我，要不要工人，我說「要，就走
    吧」王良書當天就跟我去工作：：：等語，足認被告甲○○確有居間介紹工作一
    事。被告甲○○雖否認認識同案被告丁○○，然其於法務部調查局台北縣調查站
    訊問時卻稱丁○○留有鬍子，還打過丁○○（同卷第一一頁）；而其稱該扣一百
    元係大陸人所欠車資，惟其於八十八年九月間將余朱、吳    載送至被告丁○○處後，直至同年十二月三十日被查獲止，所謂「車資」竟仍未取得，所辨顯為
    卸責之詞，不足採信。此外，證人余朱、吳    、王良書三人確係大陸地區之
    人民，亦有大陸地區人民進入台灣地區旅行證申請書在卷可佐。被告甲○○犯行
    亦堪予認定，應依法論科。
二、核被告乙○○、庚○○所為，均係犯刑法第二百十六條、第二百十四條之行使使
    公務員登載不實之文書罪。其二人與綽號「俞老三」及丙○○之間有犯意之聯絡
    ，行為之分擔，均為共同正犯。其先後使台北市大同區戶政事務所及內政部警政
    署入出境管理局之公務員登載不實於職務上所掌之公文書，時間緊接，犯罪構成
    要件相同，顯係基於概括犯意而為，應論以連續犯之一罪，惟此所犯使公務員登
    載不實罪之低度行為，業為行使不實戶籍謄本之高度行為所吸收，不另論處。被
    告甲○○所為係違反臺灣地區與大陸地區人民關係條例第十五條第五款之規定，
    應論以同條例第八十三條第一項之罪。其第一次居間介紹余朱、吳    二人工
    作為單純一罪，與第二次介紹王良書工作部分之行為，時間緊接，所犯罪名相同
    ，顯係出於概括之犯意為之，為連續犯，依刑法第五十六條之規定以一罪論，並
    加重其刑。又其介紹王良書工作部分公訴人雖未起訴，但因與其介紹余朱、吳
        二人工作之行為有連續犯之裁判上一罪關係，本院仍得併予審究。爰審酌被
    告素行、犯罪動機、目的、手段、生活狀況及犯罪後仍飾詞卸責，毫無悔意，另
    被告庚○○以假結婚之方式使大陸地區人士得以藉此途徑來台工作，其惡行應較
    被告乙○○僅圖來台工作為重等一切情狀，分別量處如主文所示之刑，並均諭知
    易科罰金之折算標準，以資儆懲。
三、公訴及論告意旨另以被告乙○○係經由被告庚○○透過綽號「小俞」之介紹，至
    上揭台北縣八里鄉龍源村頂寮八之四號「景福工程行」非法打工，認被告乙○○
    係由被告庚○○媒介工作，此部分被告庚○○尚違反臺灣地區與大陸地區人民關
    係條例第八十三條第一項、第十五條第五款之罪嫌。另認被告庚○○以偽造文書
    之方式使被告乙○○進入臺灣地區，犯有上開條例第七十九條第一項、第十五條
    第一款之罪嫌云云。惟被告庚○○否認介紹被告乙○○至同案被告丁○○處工作
    。經查：公訴人認被告庚○○有居間介紹工作係以被告乙○○供述為據，並以被
    告乙○○係由被告庚○○以探親名義申請入境，被告乙○○入境後，並由被告庚○○負責接機帶往日麗養老院暫住，被告乙○○於人生地不熟之情況下，被告乙○○所供由被告庚○○媒介工作，亦屬常情，固非無見。然被告乙○○於法務部
    調查局台北縣調查站除供述係由被告庚○○的朋友「小俞」介紹打工外，復稱「
    小俞」是大陸人，為其福州同鄉（偵查卷第三八頁反面、第四十頁反面），則「
    小俞」是否為被告庚○○之友人已然無疑；再證人即日麗老人養護所負責人己○○於本院九十年一月三日訊問時證稱：「好像是庚○○先打給我，問他老公，他
    說他去他朋友家，他沒有跟你聯絡嗎？他說他不知道，我還抱怨說乙○○為何沒
    跟庚○○聯絡：：：」等語。則被告乙○○果係被告庚○○介紹工作，被告庚○○豈有不知之理，亦無虛偽詢問證人之必要，是尚難憑被告乙○○於調查站所述
    即該被告庚○○有該居間介紹之犯行。又依臺灣地區與大陸地區人民關係條例第
    十條第一項規定，大陸地區人民非經主管機關許可，不得進入臺灣地區。故同條
    例第十五條第一款所謂使大陸地區人民非法進入臺灣地區者，當係指未依同條例
    第十條第一項之未經主管機關許可言，本件被告乙○○係獲主管機關之許可而入
    境臺灣地區，被告庚○○雖以假結婚之方式讓被告乙○○得以探親名義入境，其
    外觀上仍係合法，自無該條款之適用。惟公訴人認被告庚○○部分所涉違反臺灣
    地區與大陸地區人民關係條例第十五條第一款、第五款規定，請論以同條例第七
    十九條第一項、第八十三條第一項之罪嫌，與其上開行使使公務員登載不實罪間
    有方法結果之牽連關係之裁判上一罪，故不另為無罪之諭知。
據上論斷，應依刑事訴訟法第二百九十九條第一項前段，臺灣地區與大陸地區人民關
係條例第八十三條第一項，第十五條第五款，刑法第十一條前段、第二條第一項前段
、第二十八條、第五十六條、第二百十六條、第二百十四條、第四十一條第一項前段
，罰金罰鍰提高標準條例第一條前段、第二條，判決如主文。
本案經檢察官呂文忠到庭執行職務。
中      華      民      國      九十      年      三      月    一      日
                                臺灣士林地方法院刑事第三庭
                                    法  官  李  正  紀
右正本證明與原本無異。
如不服本判決，應於判決送達後十日內，向本院提出上訴狀。
                                    書記官  趙  薇  莉
中      華      民      國      九十      年      三      月    一      日
附錄本案論罪科刑法條全文
中華民國刑法第二百一十六條
 (行使偽造變造或登載不實之文書罪)
行使第二百十條至第二百十五條之文書者，依偽造、變造文書或登載不實事項或使登
載不實事項之規定處斷。
中華民國刑法第二百一十四條
 (使公務員登載不實罪)
明知為不實之事項，而使公務員登載於職務上所掌之公文書，足以生損害於公眾或他
人者，處三年以下有期徒刑、拘役或五百元以下罰金。
臺灣地區與大陸地區人民關係條例第八十三條第一項
違反第十五條第四款或第五款規定者，處二年以下有期徒刑、拘役或科或
併科新台幣三十萬元以下罰金。
臺灣地區與大陸地區人民關係條例第十五條第四款、第五款
左列行為不得為之：
五  居間介紹他人為前款之行為。


司法院資訊處製作；財團法人民間司法改革基金會備份。
